【裁判字號】    99,交抗,1672
【裁判日期】    990902
【裁判案由】    違反道路交通管理處罰條例
【裁判全文】
臺灣高等法院交通事件裁定            99年度交抗字第1672號
抗  告  人
即受處分人  甲○○
上列抗告人即受處分人因違反道路交通管理處罰條例案件，不服
臺灣板橋地方法院中華民國99年7 月30日所為裁定（99年度交聲
字第1231號），提起抗告，本院裁定如下：
    主  文
抗告駁回。
    理  由
一、原裁定意旨略以：
  (一)抗告人即受處分人甲○○（簡稱抗告人）於民國99 年4月20
    日上午9時20分許，駕駛車牌號碼8K-6316號自用小客車，在
    臺北縣樹林市○○街○段與楊偉杰騎乘之車牌號碼BGU-932號
    普通重型機車發生碰撞，致楊偉杰人車倒地，受有左手肘及
    右膝擦傷之事實，業經抗告人於警詢、偵查中坦承無訛，復
    經原審調閱臺灣板橋地方法院檢察署99 年度偵字第17751號
    偵查卷宗影卷存附之道路交通事故現場圖、道路交通事故調
    查報告表(一)、(二)、臺北縣政府警察局樹林分局道路交通事故
    肇事人自首情形紀錄表、疑似道路交通事故肇事逃逸追查表
    、車損及現場照片、財團法人恩主公醫院出具之楊偉杰之診
    斷證明書等可資佐證，徵而可信，已足認定。
  (二)臺灣板橋地方法院檢察署檢察官於警察移送偵查後雖審酌抗
    告人並無前科，素行良好，且自白犯行，並已與楊偉杰達成
    調解，認其應有悔意，並經楊偉杰同意為緩起訴處分，而為
    緩起訴期間為1 年，抗告人應自緩起訴處分確定後，收受檢
    察官執行緩起訴處分命令通知書起至緩起訴期間屆滿前2 個
    月止，至該署參加6小時之法治教育，有99年度偵字第17751
    號緩起訴處分書在卷可憑，顯亦認抗告人確有肇事逃逸之行
    為。且按「一行為同時觸犯刑事法律及違反行政法上義務規
    定者，依刑事法律處罰之。但其行為應處以其他種類行政罰
    或得沒入之物而未經法院宣告沒收者，亦得裁處之。前項行
    為如經不起訴處分或無罪、免訴、不受理、不付審理之裁判
    確定者，得依行政法上義務規定裁處之。」行政罰法第26條
    雖定有明文，惟本件顯然有應處以其他種類行政罰之情形，
    又緩起訴處分者乃附條件的不起訴處分，亦即是不起訴處分
    的一種，此觀諸刑事訴訟法第256 條規定自明，既為不起訴
    即依不起訴處理。檢察官為緩起訴處分時依刑事訴訟法第25
    3條之2第1 項規定對被告所為之指示及課予之負擔，係一種
    特殊的處遇措施，並非刑罰。因此，刑事案件經檢察官為緩
    起訴處分確定後（非緩起訴期間屆滿），宜視同不起訴處分
    確定，依行政罰法第26 條第2項規定，得依違反行政法上義
    務規定裁處之（最高行政法院97年度裁字第86號裁定、臺北
    高等行政法院98年度訴字第397 號判決、臺中高等行政法院
    98年度簡字第45號判決意旨可資參照）。從而，原處分機關
    基於違規事實之認定，依道路交通管理處罰條例第62 條第3
    項、第4項、第67條第3項、違反道路交通管理事件統一裁罰
    基準表規定，裁處抗告人罰鍰新臺幣（下同）6,000元 ，並
    吊銷駕駛執照，1 年內不得考領，核無違誤，因而駁回抗告
    人異議之聲明。
二、抗告意旨略以：抗告人於99年4 月20日上午9 點左右，行經
    柑園國中轉彎處前，有一機車騎士超越中心線逆向行駛而來
    ，抗告人見狀緊急煞車，車頭左側仍與機車發生輕微擦撞，
    其當時以為對方製造假車禍，有及時下車察看機車騎士有無
    受傷，其見該機車騎士自己起身後並無外傷，且因對方無異
    議，才放心開車離去，但該名騎士隨後卻打電話報警指抗告
    人肇事逃逸，真是天大冤枉，抗告人馬上至派出所說明原委
    並以31,000元和解了事。抗告人質疑可能是因機車騎士跨越
    中線逆向行駛而肇事，又係無照駕駛，因而心虛，所以在事
    故發生時不敢馬上報警處理，亦不敢提出任何賠償要求。因
    伊歲數已大，如吊銷駕駛執照，要再考取是件很困難的事，
    況伊還有一位重度視障，又有嚴重癲癬需要常常回醫院複診
    的女兒，爰提起抗告，請再予抗告人一次機會云云，並提出
    臺北縣樹林市調解委員會99年4 月20日調解書、李美鈺之中
    華民國身心障礙手冊正面、事故現場簡圖等影本為證。
三、按汽車駕駛人駕駛汽車肇事致人受傷或死亡者，應即採取救
    護措施及依規定處置，並通知警察機關處理，不得任意移動
    肇事汽車及現場痕跡證據，違反者處3,000元以上9,000元以
    下罰鍰，但肇事致人受傷案件當事人均同意時，應將肇事汽
    車標繪後，移置不妨礙交通之處所。前項駕駛人肇事致人受
    傷而逃逸者，吊銷其駕駛執照；致人重傷或死亡而逃逸者，
    吊銷其駕駛執照，並不得再考領，道路交通管理處罰條例第
    62條第3項、第4項分別定有明文。又汽車駕駛人，曾依道路
    交通管理處罰條例各條規定吊銷駕駛執照者，1 年內不得考
    領駕駛執照，同條例第67條第3項亦有明文規定。
四、經查，抗告人於前揭時、地駕駛車牌號碼8K-6316 號自用小
    客車不慎與楊偉杰騎乘之車牌號碼BGU-932 號普通重型機車
    發生碰撞，致楊偉杰人車倒地，受有左手肘及右膝擦傷之事
    實，業據抗告人分別於警詢、偵訊時之供承無訛，核與機車
    騎士楊偉杰陳述之節情相符（參同上影卷第2頁至第7頁正面
    、第20頁反面至第22頁反面），有道路交通事故現場圖、道
    路交通事故調查報告表(一)、(二)、臺北縣政府警察局樹林分局
    道路交通事故肇事人自首情形紀錄表、疑似道路交通事故肇
    事逃逸追查表、車損及現場照片、財團法人恩主公醫院出具
    之楊偉杰之診斷證明書等在卷可稽（參99 年度偵字第17751
    號偵查卷宗影卷第7頁反面至第9頁正面、第10頁正面、第12
    頁正面、第14頁正面至第18頁正面、第19頁正面）。堪認抗
    告人確有駕駛汽車肇事致人受傷，未即採取救護措施及依規
    定處置通知警察機關處理，竟任意移動肇事汽車及現場痕跡
    證據而逃逸之事實。且本案之刑事案件經檢察官為緩起訴處
    分確定後，視同不起訴處分確定，依行政罰法第26 條第2項
    規定，得依違反行政法上義務規定裁處之乙節，亦經原裁定
    於理由欄內說明綦詳。綜上所述，抗告人確有於上開時、地
    駕駛汽車肇事致人受傷而逃逸之違規行為，原審認原處分機
    關依據道路交通管理處罰條例第62條第3項、第4項、第67條
    第3 項、違反道路交通管理事件統一裁罰基準表規定，裁處
    抗告人罰鍰6,000元，並吊銷駕駛執照，1年內不得考領，於
    法有據，而駁回抗告人異議之聲明，經核並無違誤。抗告人
    之抗告意旨以其當時有下車察看，因見對方己起身並無外傷
    ，才開車離去，並非肇事逃逸；對方不敢馬上報案及索賠，
    卻於事後才報警，顯係因其違規超車及無照駕駛之故；抗告
    人重執陳詞，反覆爭執，所為抗告，無法推翻原裁定之適法
    性，其抗告為無理由，應予駁回。
五、據上論結，應依道路交通案件處理辦法第26條，刑事訴訟法
    第412 條，裁定如主文。
中    華    民    國    99    年    9     月    2    日
                  刑事第十九庭  審判長法  官 鄧振球
                                      法  官 彭幸鳴
                                      法  官 潘翠雪
以上正本證明與原本無異。
不得再抗告。
                                      書記官 朱家賢
中    華    民    國    99    年    9     月    6     日

司法院資訊處製作；財團法人民間司法改革基金會備份。
